【裁判字號】    89,易,2682
【裁判日期】    891226
【裁判案由】    誣告
【裁判全文】
臺灣桃園地方法院刑事判決                        八十九年度易字第二六八二號
    公  訴  人  臺灣桃園地方法院檢察署檢察官
    被      告  丙○○
右列被告等因誣告案件，經檢察官提起公訴（八十九年度偵字第一三三０七號），本
院判決如左：
    主      文
丙○○無罪。
    理      由
一、公訴意旨略以：被告丙○○係茂陽營造有限公司負責人，明知茂陽公司所簽發，
    新竹商業銀行新屋分行付款，票號ＡＡ0000000號，面額新台幣三萬三千
    八百零一元，發票日八十九年六月二十二日之支票一紙。業於八十九年三月二十
    日間，因該公司員工甲○○向公司借貸，預支薪資而交付予之收持，竟因畏懼甲
    ○○屆時不依約還錢，而於八十九年三月二十三日，未指定犯人，而向警察局誣
    告上開支票遭竊。嗣於八十九年六月二十二日，經甲○○背書轉讓持有系爭支票
    之持票人國泰人壽保險公司，至世華銀行桃園分行提出票據交換遭退票，始為票
    据交換所發現，而報警查獲上情。因認被告涉犯刑法第一百七十一條之誣告罪嫌
    云云。
二、按犯罪事實，應依證據認定之，無證據不得推定其犯罪事實，刑事訴訟法第一百
    五十四條定有明文。又誣告罪之成立，以告訴人所訴被訴人之事實必須完全出於
    虛構為要件，若有出於誤會或懷疑有此事實而為申告，以致不能證明其所訴之事
    實為真實，縱被訴人不負刑責，而告訴人本缺乏誣告之故意，亦難成立誣告罪名
    ，最高法院四十四年台上字第八九二號判例可資參循。詳言之，所謂誣告行為，
    係指行為人虛構犯罪而向該管有偵查犯罪權限之公務員申告並請求訴追犯罪者而
    言。至所謂「犯罪」，乃犯人與犯罪事實之結合，準此，「虛構犯罪」即兼指「
    虛構行為人」或「虛構犯罪事實」二種形態。亦即，誣告罪之成立，須以誣指某
    人涉犯客觀上不存在之犯罪事實，抑或就客觀上已發生之犯罪事實明知非某人所
    為仍誣指該人犯罪方屬之。
三、本件公訴人認被告丙○○有上開犯行，無非係以証人甲○○之証述，及票据交換
    所退票理由單、系爭支票影本、掛失止付票据提示人資料查報表、掛失票据申報
    書副本各一份為其論據。惟訊之被告堅詞否認有何誣告犯行，辯稱：伊沒有誣告
    之意圖，伊公司支票由職員徐渼珍保管，徐渼珍於八十九年三月二十二日攜帶支
    票簿出去找客戶，皮包被搶，所以就去報案，因為公司會計黃秀寶尚未將支付證
    人甲○○預支薪水的支票票號登錄，所以才造成將遺失的支票票號報錯，未將預
    借薪資予甲○○之票號ＡＡ0000000號之支票扣除，伊絕非明知不實而捏
    造誣告等語。經查：（一）證人黃秀寶證述：「案發當天（八十九年三月左右）
    ，許渼珍開車出去，東西失竊，裡面有公司的支票整本，有未到期的，也有空白
    的支票，所以我們就去派出所報案。」「（預支證人甲○○薪水的支票是誰開立
    的？）是我開立的。」、「（支票尚未登錄？）是的，因為是前天才開立的，隔
    天乙○○就將支票整本遺失了。所以被告問我時，我一時忘記將那張支票扣除。
    所以才造成誤會。」（二）證人甲○○證述：「（被告去報遺失的支票，是你預
    支公司薪水的嗎？）是的。」、「（當時你是向誰借的？）會計黃秀寶。」等語
    （三）證人徐渼珍證述：「（票號：ＡＡ0000000的支票是誰去報遺失的
    ？）因為我的皮包被搶，皮包內的支票、證件都被搶走了，所以我就去報案，因
    為支票號碼很多，我就問黃秀寶支票的號碼，黃秀寶將那張支票錯列。所以就多
   報了壹張被搶。」等語。（四）此外，並有桃園縣警察局中壢分局受理刑事案件
    報案三聯單、桃園縣警察局中壢分局內壢派出所受理各類案件紀錄表、遺失票據
    申報書掛各一紙附卷可憑。綜上所述，可知被告公司支票確曾遭搶遺失，因證人
    黃秀寶未將前一日預借薪資開立支票予證人甲○○之支票登簿，致證人徐渼珍誤
    將該張支票列入被搶之支票，連同其他支票一起申報遺失等情可信屬實。揆諸首
    開說明，被告之行為尚與誣告罪構成要件有間。此外，別查無其他積極證據足資
    證明被告等有何誣告之犯行，既不能證明被告犯罪，即應為無罪之諭知。
據上論斷，應依刑事訴訟法第三百零一條第一項，判決如主文。
本案經檢察官何祖舜到庭執行職務
中      華      民      國    八十九    年     十二     月    二十六    日
                                      臺灣桃園地方法院刑事第二庭
                                          法  官  曾  正  耀
右正本證明與原本無異。
如不服本判決，應於判決送達後十日內向本院提出上訴狀( 應附繕本 )，上訴於
臺灣高等法院。
                                          書記官  蘇      萱
中      華      民      國      八十九    年    十 二    月  二 十 六  日


司法院資訊處製作；財團法人民間司法改革基金會備份。
